臺灣高雄地方法院交通事件裁定　　　　96年度交聲字第1115號
原處分機關　高雄市政府
異　議　人　福麒通運股份有限公司
法定代理人　甲○○　同上
上列受處分人因聲明異議案件，對於高雄市交通事件裁決中心民
國96年10月17日所為之處分（原處分：高市府交裁字第裁字32-Z
5B001004號），聲明異議，本院裁定如下：
    主  文
原處分撤銷。
福麒通運股份有限公司不罰。
    理  由
一、原處分意旨略以：本件異議人即受處分人福麒通運股份有限
    公司所有XO-881號營業貨運曳引車於民國95年7 月5 日0 時
    2 2 分，在國道三號北上372 公里處，因載運鋼筋總重65.5
    公噸、核重35公噸、超載30.6公噸交通違規，被內政部警察
    局警政署國道公路警員開單舉發，由高雄市交通事件裁決中
    心於96年10月17日以高市府交裁字第32－Z5B001004 號裁決
    書，裁處受處分人違反道路交通管理處罰條例第29條之2 條
    第3 項之規定，裁處罰鍰新台幣（下同）165,000 元等語。
二、本件聲明異議意旨略以：登記於受處分人即異議人名下之車
    牌號碼XO-881營業貨運曳引車，係蕭明森所有，由蕭明森於
    上揭時、地駕駛該車，經警當場舉發，因此，本件受處分人
    並非上開車輛之所有權人，原處分顯有錯誤，為此聲明異議
    ，請求撤銷原處分等語。
三、按汽車裝載貨物超過核定之總重量、總聯結重量者，處汽車
    所有人罰鍰，並記汽車違規紀錄1 次，其應歸責於汽車駕駛
    人時，除依第3 項規定處汽車駕駛人罰鍰及依第63條第1 項
    第2 款規定記點外，並記該汽車違規紀錄1 次。有前2 項規
    定之情形者，應責令改正或當場禁止通行，並處10000 元罰
    鍰，超載10公噸以下者，以總超載部分，每1 公噸加罰1000
    元；超載逾10公噸至20公噸以下者，以總超載部分，每1 公
    噸加罰2000元；超載逾20公噸至30公噸以下者，以總超載部
    分，每1 公噸加罰3000元；超載逾30公噸者，以總超載部分
    ，每1 公噸加罰新臺幣5000元。未滿1 公噸以1 公噸計算，
    道路交通管理處罰條例第29條之2 第1 項、第3 項，分別定
    有明文。
三、經查：
(一)、登記於異議人名下之上開車輛，由蕭明森駕駛，於上開時、
    地，因裝載貨物超過核定之重量，為警舉發之事實，有原舉
    發機關之舉發違反道路交通管理事件通知單及違反道路交通
    管理事件裁決書各1 份在卷可稽，且為異議人所不爭執，堪
    信為真實。
(二)、按汽車運輸業所稱之「靠行」，係指汽車所有人為達營業之
    目的，將汽車所有權移轉於車行，便成為權利人而為管理行
    為之謂，應屬信託行為一種，車行即為其受託人。依信託行
    為之本質，在信託人關係終止並信託財產（即汽車）經受託
    人移還前，應認受託人為信託財產法律上之所有權人，不得
    仍謂信託財產為信託人所有。惟按動產物權之讓與，非將動
    產交付，不生效力。但受讓人已占有動產者，於讓與合意時
    ，即生效力，民法第761 條第1 項定有明文。是依民法第76
    1 條動產物權讓與之規定，信託雙方就標的物雖達成信託合
    意，仍須將標的物交付給受託人，動產物權之讓與始生效力
    ，至於車輛是否應辦理過戶或異動登記，係監理機關為達成
    行政行為而設之法規命令，非車輛之所有權轉讓生效之要件
    。
(三)、上開車輛為證人蕭明森所有，並依證人蕭明森與異議人之靠
    行契約登記於異議人名下，證人蕭明森靠行後，仍占有使用
    上開車輛，對外營業之行為均由其自理，此為證人蕭明森於
    本院證述稽詳（詳本院卷第37頁至第38頁），並有異議人提
    出之汽車貨運業接受自備車輛靠行服務契約書影本1 份在卷
    可按（詳本院卷第11頁），且依該契約第5 條約定：車輛之
    實質所有權仍歸證人蕭明森所有等情，足認異議人與蕭明森
    雖議定靠行（債權行為），惟上開車輛自始至終均由蕭明森
    管領，並未曾交付予異議人，雖已應辦理過戶或異動登記，
    惟係監理機關為達成行政行為而設之法規命令，並未使車輛
    所有權發生變動。則上開車輛之所有權並未變動，仍屬證人
    蕭明森所有，而非異議人所有甚明。
四、綜上所述，異議人之異議為有理由，原處分於法尚有未合，
    應由本院裁定將原處分撤銷，並另為異議人不罰之諭知，以
    資適法。
五、據上論斷，應道路交通案件處理辦法第20條前段，裁定如主
    文。
中　　華　　民　　國　　96　　年　　12　　月　　31　　日
                  交通法庭  法　官     文昌
以上正本證明與原本無異。
如不服本裁定應於送達後5日內向本院提出抗告狀。
中　　華　　民　　國　　96　　年　　12　　月　　31　　日
                            書記官     吳良美
